臺灣嘉義地方法院民事裁定
110年度監宣字第208號
聲  請  人  簡呈全  




相  對  人  簡謝霞  


關  係  人  簡錫詮  

            簡錫珍  

            郭家豪  

            郭彥宏  

            郭璨華  


上列聲請人聲請監護宣告事件，本院裁定如下：
    主      文
一、宣告簡謝霞（女，民國二十二年二月十八日生，身分證統一
    編號：Z○○○○○○○○○號）為受監護宣告之人。
二、選定簡呈全（男，民國四十一年五月六日生，身分證統一編
    號：Z○○○○○○○○○號）為受監護宣告之人簡謝霞之監護人。
三、指定簡錫詮（男，民國四十九年二月二十三日生，身分證統
    一編號：Z○○○○○○○○○號）為會同開具財產清冊之
    人。
四、聲請費用新臺幣壹仟元由受監護宣告之人簡謝霞負擔。
    理      由
一、聲請意旨略以：聲請人為相對人之長男，相對人有不能為意
    思表示或受意思表示或不能辨識其意思表示效果之情形，為
    此依民法第14條、第1110條、第1111條及家事事件法第164 
    條之規定，聲請宣告相對人為受監護宣告之人，並選定聲請
    人為相對人之監護人，暨指定關係人簡錫詮為會同開具財產
    清冊之人等語。
二、對於因精神障礙或其他心智缺陷，致不能為意思表示或受意
    思表示，或不能辨識其意思表示之效果者，法院得因本人、
    配偶、四親等內之親屬、最近一年有同居事實之其他親屬、
    檢察官、主管機關、社會福利機構、輔助人、意定監護受任
    人或其他利害關係人之聲請，為監護之宣告，民法第14條第
    1項定有明文。
三、經查，聲請人主張之前揭事實，已據其提出佛教慈濟醫療財
    團法人大林慈濟醫院診斷證明書、戶籍謄本及親屬系統表為
    憑。又本院審驗相對人之精神及心智狀況，在鑑定人面前點
    呼相對人，相對人對叫喚無回應；並斟酌佛教慈濟醫療財團
    法人大林慈濟醫院醫師蔡宗晃所為之鑑定結果，認依據病歷
    資料，相對人患有失智症達16年，於8年前因日落症候群在
    本院神經內科及身心醫學科規律就診。相對人目前對外界幾
    乎無反應，無法理解對話及表達需求，已經認不得人，長期
    臥床，無法行走，坐輪椅，常閉眼，有時會無意識發出聲音
　　，但難以理解其中含意，目前洗漱、穿衣、用餐等自我照顧
    能力完全需依賴他人協助，大、小便失禁，需定期協助及查
    看、更換；簡易智能評估為0分，臨床失智等級為重度，腦
    波電腦斷層掃描為腦部皮質萎縮、腦室擴大、腦內主動脈硬
    化及鈣化。綜合上述評估，相對人因失智症所導致心智缺損
　　，致不能為意思表示或受意思表示，或不能辨識其意思表示
    之效果等語，有本院民國110年10月12日之勘驗筆錄及該醫
    院精神鑑定報告書附卷可稽。綜上，堪認相對人確因其他心
    智缺陷，致不能為意思表示或受意思表示或不能辨識其意思
    表示之效果等情為真，故本件聲請為有理由，爰依上揭規定
　　，宣告相對人為受監護宣告之人。
四、按受監護宣告之人應置監護人。法院為監護之宣告時，應依
    職權就配偶、四親等內之親屬、最近一年有同居事實之其他
    親屬、主管機關、社會福利機構或其他適當之人選定一人或
    數人為監護人，並同時指定會同開具財產清冊之人。法院選
    定監護人時，應依受監護宣告之人之最佳利益，優先考量受
    監護宣告之人之意見，審酌一切情狀，並注意下列事項：（
    一）受監護宣告之人之身心狀態與生活及財產狀況。（二）
    受監護宣告之人與其配偶、子女或其他共同生活之人間之情
    感狀況。（三）監護人之職業、經歷、意見及其與受監護宣
    告之人之利害關係。（四）法人為監護人時，其事業之種類
    與內容，法人及其代表人與受監護宣告之人之利害關係。民
    法第1110條、第1111條第1項及第1111條之1分別定有明文。
    查本件相對人既為監護之宣告，已如上述，自應依上開規定
    為其選定監護人及指定會同開具財產清冊之人。本院審酌聲
    請人願意擔任受監護宣告人之監護人，關係人簡錫詮願擔任
    會同開具財產清冊之人，相對人之子女簡錫珍及孫子女郭家
    豪、郭彥宏、郭璨華亦均表同意，有戶籍謄本、同意書在卷
    可證，併參聲請人、簡錫詮與相對人均為母子關係，彼此間
    應具有一定之信賴感及依附感，堪信由聲請人擔任相對人之
    監護人，及由簡錫詮擔任會同開具財產清冊之人，應符合相
    對人之最佳利益，爰裁定如主文第2、3項所示。
五、又依民法第1113條準用同法第1099條、第1099條之1 規定，
    於監護開始時，監護人簡呈全對於受監護宣告人即相對人之
    財產，應會同簡錫詮共同於2 個月內開具財產清冊，並陳報
    法院，於此之前僅得對受監護人財產為必要之管理，併此指
    明。
六、依家事事件法第164條第2項，裁定如主文。

中　　華　　民　　國　　110 　年　　10　　月　　14　　日
               家事法庭  法　　　官  黃仁勇           
以上正本係照原本作成。
如對本裁定抗告，須於裁定送達後10日之不變期間內，向本院提
出抗告狀，並繳納抗告費新臺幣1,000元。
中　　華　　民　　國　　110 　年　　10　　月　　14　　日
                         書　記　官　黃郁萍